【裁判字號】    97,簡上,463
【裁判日期】    970826
【裁判案由】    詐欺
【裁判全文】
臺灣桃園地方法院刑事判決             97年度簡上字第463號
上  訴  人
即  被  告  甲○○
上列上訴人即被告因詐欺案件，不服本院刑事庭於民國97年4 月
25日所為之97年度審簡字第110 號第一審簡易判決（起訴案號：
臺灣桃園地方法院檢察署96年度偵字第20709 號、第23111 號）
，提起上訴，本院管轄之第二審合議庭判決如下︰
    主  文
上訴駁回。
    事  實
一、甲○○可預見將自己之銀行帳戶存摺、金融卡及密碼交付他
    人使用，恐遭利用作為人頭帳戶，於詐騙集團對被害人施以
    詐術得逞致被害人匯入款項後，再予提領運用，竟基於幫助
    他人詐欺取財之未必故意，於民國96年6 月15日，在桃園縣
    桃園市○○路488 號前，將其於同日在國泰世華商業銀行北
    桃園分行申辦之000000000000號帳戶及其另行申辦之玉山商
    業銀行、郵局等帳戶之存摺、金融卡、密碼及印章，交付予
    真實姓名不詳之詐騙集團成員；嗣該詐騙集團成員即基於意
    圖為自己不法所有之詐欺犯意，於96年6 月22日撥打電話給
    乙○○，向乙○○佯稱其涉嫌詐欺罪，欲協助其保管銀行帳
    戶存款云云，乙○○一時不察而陷於錯誤，遂依詐騙集團成
    員之指示，於同日前往臺灣銀行松山分行匯款新臺幣（下同
    ）40萬元至上開甲○○之國泰世華銀行帳戶中，旋遭提領一
    空，乙○○察覺有異，報警處理而循線查獲上情。
二、案經桃園縣政府警察局桃園分局報告臺灣桃園地方法院檢察
    署檢察官偵查起訴後，被告自白犯罪，再經本院原審改依簡
    易判決處刑。
    理  由
一、訊據被告甲○○於本院第二審審理中矢口否認有何幫助詐欺
    犯行，並辯稱：我是因為想要整合債務才看報紙廣告與對方
    聯絡，我不知道對方是詐騙集團，我把國泰世華商業銀行、
    玉山商業銀行、郵局等帳戶資料交給對方是因為對方說一定
    要交這些資料，錢才可以撥下來云云。經查：
  (一)被害人乙○○係於96年6 月22日遭詐欺集團成員佯稱其涉嫌
    詐欺案件，欲代其保管銀行帳戶內之金錢，並要求被害人乙
    ○○匯款至被告於96年6 月15日在國泰世華商業銀行北桃園
    分行申辦之00 0000000000 號帳戶內，被害人乙○○遂於同
    日下午3 時許在臺北市○○○路○ 段560 號臺灣銀行松山分
    行匯款40萬元至上開被告帳戶等情（96年度偵字第20709 號
    卷第9 、10頁），業經證人即被害人乙○○於警詢中證述明
    確，並有臺灣銀行匯出匯款回條聯1 紙、國泰世華商業銀行
    96年10月29日（96）國世銀北桃園字第142 號函附甲○○印
    鑑卡、身分證、健保卡影本、存摺存款交易查詢各1 份等資
    料在卷可證（96年度偵字第20709 號卷第15、43至47頁）。
    至於被告辯稱並未提供上開國泰世華銀行帳戶供詐騙乙○○
    之詐騙集團人員使用，而是為了要申辦貸款等情，查被告於
    本院審理中既辯稱其看報載廣告，係1 名「陳小姐」與其在
    電話中交談，「陳小姐」說貸款錢撥下來要撥到富邦銀行帳
    戶等語，並提出報紙貸款廣告影本在卷足稽（96年度偵字第
    23111 號卷第19頁），惟被告如真係要透過「陳小姐」向富
    邦商業銀行貸款，自應申辦富邦商業銀行銀行之帳戶作為貸
    款核撥、還款使用，而非使用其他銀行之帳戶，被告卻提供
    其申辦之國泰世華銀行、玉山商業銀行、郵局帳戶資料予「
    陳小姐」，被告辯稱係為了貸款而提供其他銀行帳戶存摺、
    密碼、印章予「陳小姐」，顯非合常情。再者，被告於偵查
    中已坦承有懷疑對方可能拿提款卡、密碼去做為犯罪使用，
    但因為亟需用錢，所以還是將上開物品交給對方等語（96年
    度偵字第20709 號卷第37頁），且被告於本院第二審審理中
    亦坦承有收到對方先給的3000元，因為急需用錢等語（本院
    簡上卷第38、39頁），依一般向銀行申辦貸款之程序，填妥
    申辦書及提供證件、相關個人資料向銀行申辦，待銀行徵信
    通過核撥貸款即可，豈有先由受託申辦貸款之人自行支付30
    00元給被告之理？足認被告辯稱係因要貸款而將國泰世華銀
    行、玉山商業銀行、郵局等帳戶之存摺、提款卡、密碼、印
    章交給登報之人云云，難為本院所採。
  (二)按金融存款帳戶，事關存戶個人財產權益之保障，與存戶之
    金融卡及密碼結合，其專屬性、私密性更形提高，除非本人
    或與本人具密切之關係者，難認有何理由可自由流通使用該
    存摺、金融卡及密碼，一般人亦均有應妥為保管存摺、金融
    卡及密碼，以防止被他人冒用之認識，縱有特殊情況偶有將
    存摺、金融卡及密碼交付他人之需，亦必深入瞭解其用途後
    再行提供以使用，恆係吾人日常生活經驗與事理；且金融帳
    戶為個人理財之工具，申請開設金融帳戶並無任何特殊之限
    制，一般民眾皆可以存入最低開戶金額之方式申請開戶，一
    個人可以在不同之金融機構申請多數之存款帳戶使用，並無
    何困難，此乃眾所週知之事實。且依一般人之社會生活經驗
    ，若見有非親非故之人不以自己名義申請開戶，反而以出價
    蒐購或借用之方式向他人蒐集金融機構帳戶供己使用，衡情
    當能預見蒐集金融帳戶者，係將所蒐集之帳戶用於從事財產
    犯罪。況觀諸現今社會上，詐騙者以蒐集之人頭帳戶，作為
    詐欺之轉帳帳戶，業經報章媒體時有批露，因此交付帳戶予
    非親非故之人，受讓人將持以從事財產犯罪，已屬一般智識
    經驗之人所能知悉或預見。被告對於向其蒐集本件帳戶資料
    之人，將持以作為詐欺取財犯罪之不法使用，亦顯然有所預
    見，其無正當理由，竟輕率將本件存摺、提款卡、密碼、印
    章等帳戶資料提供予身分上不具密切關係之人，對於該持用
    其帳戶資料之人果真用以作為詐欺取財之轉帳工具，顯然亦
    不違背被告之本意，本件雖查無積極證據證明被告與該蒐集
    其帳戶之人有何共同實施詐欺犯行之手段施用或犯意聯絡，
    惟被告對於金融帳戶交付他人使用，可能遭持以從事詐欺取
    財犯罪之用，有所預見，且果真被利用作為詐欺取財之轉帳
    帳戶，又不違背被告之本意，足認被告有以提供帳戶予他人
    ，幫助他人犯詐欺取財罪之未必故意，彰彰明甚。綜上所述
    ，本件事證明確，被告犯行洵堪認定。
二、按幫助犯之成立，主觀上行為人須有幫助故意，客觀上須有
    幫助行為，意即需對於犯罪與正犯有共同之認識，而以幫助
    之意思，對於正犯資以助力，而未參與實施犯罪之行為者而
    言（參照最高法院75年度臺上字第1509號、88年度臺上字第
    1270號判決意旨）。核被告甲○○將所有之帳戶資料提供予
    真實姓名、年籍不詳之成年人，供其所屬犯罪集團成員詐騙
    財物，被告顯係基於幫助他人詐欺財物之犯意，且所為提供
    國泰世華銀行存摺、金融卡、密碼、印章予他人之行為，亦
    屬刑法詐欺罪構成要件以外之行為，其既以幫助他人詐欺之
    意思而參與犯罪構成要件以外之行為，係犯刑法第30條第1
    項、第339 條第1 項之幫助詐欺罪，並依刑法第30條第2 項
    之規定減輕其刑。原審審酌被告所為助長詐欺集團猖獗，影
    響社會、金融秩序交易之安全，增加被害人尋求救濟之困難
    ，並使犯罪之追查趨於複雜，嚴重危害被害人財產安全及社
    會治安，原難輕縱，且未依約賠償被害人損害，惟犯罪後自
    白犯罪，態度尚佳，兼衡其素行狀況、智識程度、犯罪動機
    、目的、手段、所生危害等一切情狀，引用刑法第30條、第
    339 條第1 項、第41條第1 項前段、刑法施行法第1 條之1
    第1 項、第2 項前段，量處有期徒刑3 月，並諭知易科罰金
    之折算標準，其認事用法並無違誤，量刑亦稱適當，又被告
    上開申辦之國泰世華商業銀行之存簿及提款卡，固係被告提
    供充為幫助該集團詐欺取財所用，然依現今金融機構與客戶
    之契約，係由金融機構提供予客戶使用，於客戶結清帳戶時
    ，存摺由金融機構於該存摺註記作廢後客戶始得留存、金融
    機構大多要求提款卡需剪卡寄回等情觀之，上開存摺、提款
    卡之所有權應仍屬金融機構所有，原審亦不予宣告沒收，尚
    屬妥適。被告認為其並未犯罪提起本件上訴，並無理由，應
    予駁回。
據上論斷，應依刑事訴訟法第455 條之1 第1 項、第3 項、第36
8 條，判決如主文。
本案經檢察官徐文豪到庭執行職務。
中    華    民    國    97    年    8     月    26    日
                      臺灣桃園地方法院刑事第四庭
                          審判長法  官    黃斯偉
                                法  官    張淑華
                                法  官    蘇昭蓉
以上正本證明與原本無異。
不得上訴。
                                書記官    黃俊燁
中    華    民    國    97    年    8     月    26    日


司法院資訊處製作；財團法人民間司法改革基金會備份。
